【裁判字號】    95,交聲,633
【裁判日期】    951031
【裁判案由】    聲明異議
【裁判全文】
臺灣高雄地方法院交通事件裁定         95年度交聲字第633號
原處分機關  高雄市交通事件裁決中心
異  議  人  甲○○
即受處分人
上列異議人因違反道路交通管理處罰條例案件，對於高雄市交通
事件裁決中心於中華民國95年9 月7 日所為之裁決（原處分案號
：高市府交裁字第裁32－ACU773301 號）聲明異議，本院裁定如
下：
    主  文
原處分撤銷。
甲○○不罰。
    理  由
一、原處分機關略以：異議人即受處分人甲○○（以下稱異議人
    ）前於民國93年1 月18日11時10分許，駕駛車牌號碼3N-711
    號營業用自小客車（以下稱前開營業小客車），行經台北市
    ○○○路、欲右轉行駛臨沂街之際，因變換車道未注意安全
    距離與連黃量所騎乘之車牌號碼BVB-451 號重型機車（以下
    稱前開機車）發生交通事故，嗣經警開單舉發，異議人提出
    申訴，經舉發機關查覆舉發並無違誤，原處分機關遂依道路
    交通管理處罰條例第45條第1 項第4 款，以高市府交裁字第
    裁32－ACU773301 號裁決裁處異議人：「一罰鍰新台幣1800
    元整，罰鍰限於95年10月7 日前繳納；二上開罰鍰於95年10
    月7 日仍不繳納者，依法移送強制執行」云云。
二、異議意旨則以：伊並無變換車道未注意安全距離之違規情事
    ，且此部分事實業經台灣台北地方法院、台灣高等法院先後
    判決認定在案，爰為此聲明異議等語。
三、按道路交通管理處罰條例第89條前段規定「法院受理有關交
    通事件，準用刑事訴訟法之規定」，是以本院參諸刑事訴訟
    法第154 條第2 項之意旨，當認交通違規事實亦應依證據認
    定之，無證據不得認定其違規事實。且所謂證據，係指足以
    認定異議人確有違規行為之積極證據而言，該項證據自須適
    合於違規事實之認定，始得採為論斷之依據。苟積極證據不
    足為不利於違規事實之認定時，即應為有利於異議人之認定
    。經查：
  (一)本件固據交通事故之他方當事人連黃量前於台灣台北地方法
    院檢察署偵查中指稱：異議人當時右轉行駛於快車道、其感
    覺前開機車遭到異議人所駕駛之計程車撞倒云云。然細繹此
    等陳述內容，當可推知連黃量主觀上僅係依憑個人感覺、進
    而臆測其遭到被告駕駛前開營業小客車撞擊之推論，實無法
    確知系爭兩車究竟有無發生碰撞之情，是其指訴是否果與事
    實相符，容非無疑。次觀乎案發後前開機車所拍攝之車損照
    片，該機車除左前車身有刮地痕外、並無其他明顯遭外力碰
    撞痕跡，亦無遺留營業小客車黃色車漆之情形；又依台北市
    政府警察局中正第一分局交通分隊道路交通事故補充資料表
    針對雙方車輛損壞情形之記載，其中關於前開機車部分亦載
    明「並無明顯碰撞痕，左倒、左側車身擦地」等語，有該道
    路交通事故補充資料表附卷可憑，綜此顯難認定前開機車果
    有遭異議人駕車撞擊之情事。另前開營業小客車經警採證之
    結果，其前保桿有8 處擦痕，長度2 至16公分不等，右前葉
    子板靠近方向燈上方有1 處擦痕，長度約3 公分等情，有卷
    附照片18幀可參，然承前所述，前開機車車體既無遭受前開
    營業小客車碰撞之明顯跡證，則前述該營業小客車前保桿、
    右前葉子板等擦撞痕跡，亦難推認果係與前開機車發生碰撞
    所肇致。況衡之營業小客車行駛使用頻繁，且國內市區巷道
    狹窄或交通擁擠之情形，要屬平常，汽車車身偶有擦撞或碰
    撞情事，尚難謂與常情有悖，當未可徒以前開營業小客車車
    身上之擦撞痕跡，係率爾推認係與前開機車發生撞擊所致，
    進而採為不利異議人之認定。
  (二)茲依臺北市車輛行車事故鑑定委員會鑑定結果，雖認定異議
    人駕駛前開營業小客車行經肇事處時、因變換車道未注意安
    全距離，致與連黃量騎乘之前開機車相觸及而發生事故，遂
    認被告變換車道未注意安全距離為肇事原因。惟詳閱該鑑定
    書內容，可知鑑定委員會乃以「劉君（被告）偵訊筆錄、到
    會補述雖稱，肇事前打右方向燈欲靠右載客，因發現對方自
    後方快速駛來即臨停於原地（第三車道），該車因車速過快
    失去重心自行滑倒，復稱其車未與該車相擦撞，故未報警處
    理亦未下車查看即駛離，然依卷附警方勘查照片，營小客車
    右前保險桿有多處擦撞痕與對造連君（告訴人）所稱擦撞點
    吻合之情事，顯示營小客車肇事當時有變換至第四車道與機
    車相觸及情事，依規定直行車有優先通行路權，是以研判，
    劉君有變換車道未注意安全距離之責為本事故肇事原因…」
    等語為其論據，進而得出前開異議人交通違規之結論。然本
    件前開機車左側車體並無明顯遭碰撞痕跡或遺留黃色車漆，
    且系爭營業小客車右前保桿、右前葉子板之擦撞痕跡亦無從
    認定係本件事故所造成等節，俱如前述，是以前開鑑定意見
    書所稱前開營業小客車右前保桿擦撞痕與連黃量所述擦撞點
    吻合、進而推認系爭兩車確有碰撞等情，即屬無據，是該鑑
    定意見認定本件異議人變換車道未注意安全距離為肇事原因
    一節，自非允洽。
  (三)再者，本件固經台北市車輛行車事故鑑定覆議委員會鑑定結
    果亦認為：異議人變換車道未注意安全距離為肇事原因，並
    於鑑定覆議意見書內記載：「伍、肇事分析：一(一)依圖示肇
    事後Ａ車（系爭營業小客車）駛離，Ｂ車（系爭重型機車）
    移離現場，現場僅遺留Ｂ車刮地痕三條，起點位於忠孝東路
    西向東第四車道於臨沂街口斜向東南，再轉向東北。…(四)雙
    方就兩車有無擦撞各執一詞，據前述研判Ａ車沿忠孝東路第
    三車道西向東行駛至肇事處向右變換至第四車道欲靠邊載客
    時，其右前保險桿涉嫌與同向第四車道直行之Ｂ車左側車身
    相擦撞而肇事。…三路權歸屬：(一)變換車道時，應讓直行車
    先行，並注意安全距離，Ａ車駕駛堅稱其車右前保險桿刮痕
    均為舊痕，非本次事故所遺留，兩車並無擦撞，其車停於原
    地讓機車先行。惟Ａ車欲變換至第四車道前，應注意第四車
    道直行之車輛動態，並讓其先行，停讓位置應適當，不得妨
    礙直行車通行。依前述分析，Ａ車變換車道縱有停讓，已侵
    入第四車道妨礙直行車通行，有變換車道未注意安全距離之
    情事，為肇事原因」等語，有卷附該鑑定覆議意見書1 份可
    佐。然本件異議人自始即否認有變換行駛至第四車道之情，
    縱令前開機車所遺留刮地痕係位於事發路口、即忠孝東路第
    四車道之位置，僅堪推認該址乃連黃量騎乘前開機車倒地後
    之滑行地點，尚非可積極推認系爭兩車果有在該址發生碰撞
    之情。此外，本院復查無積極事證足認前開營業小客車與前
    開機車確有發生碰撞之事實，當未可僅憑連黃量指稱其騎乘
    前開機車行駛於第四車道遭到異議人碰撞云云，而遽認異議
    人果有變換車道未注意安全距離之交通違規情事。
四、綜前所述，異議人所辯雖無從概予採信，然其間有合理之懷
    疑存在，無法達到確信其為真實之程度，即不得遽為不利於
    異議人之認定。又本件查無其他事證足證異議人確有上揭變
    換車道未保持安全距離之舉，原處分機關未予詳查，即遽予
    裁罰，實有未洽，其處分自屬無可維持，爰撤銷原處分，併
    為異議人不罰之諭知，用期適法。
據上論結，應依道路交通案件處理辦法第20條前段，裁定如主文
。
中    華    民    國    95    年    10    月    31    日
                  交通法庭  法  官 陳明呈
以上正本證明與原本無異。
如不服本裁定，應於收受送達後5 日內向本院提出抗告狀。
中    華    民    國    95    年    10    月    31    日
                            書記官 林明忠


司法院資訊處製作；財團法人民間司法改革基金會備份。
